【裁判字號】    95,易,51
【裁判日期】    950329
【裁判案由】    傷害等
【裁判全文】
臺灣雲林地方法院刑事判決                95年度易字第51號
公  訴  人  臺灣雲林地方法院檢察署檢察官
被      告  甲○○
                    （現於臺灣雲林戒治所戒治中）
上列被告因傷害等案件，經檢察官提起公訴（94年度偵字第1829
號），被告於準備程序進行中就被訴事實為有罪之陳述，本院合
議庭裁定進行簡式審判程序，判決如下：
    主  文
甲○○傷害人之身體，處有期徒刑柒月，扣案之木棒壹支沒收。
    事  實
一、甲○○患有精神分裂症，有幻聽、被害妄想、情緒不穩，甚
    至暴力行為，病情反覆不定，於民國94年3 月30日中午12時
    15分許已達精神耗弱之程度，基於傷害人身體之犯意，持其
    所有之木棒1 支，前往丙○○、丁○○位於雲林縣莿桐鄉麻
    園村榮貫200 號「三妙堂擇日館」之住處，先以加害生命、
    身體之事，出言恐嚇丙○○、丁○○稱：「要讓你們兩個死
    ！」，使丙○○、丁○○心生畏懼，致生危害於安全，隨即
    持木棒攻擊丙○○頭部後離去，數分鐘後再持上開木棒返回
    上址，攻擊丙○○、丁○○頭部及身體，致丙○○受有頭部
    外傷併輕微腦震盪，丁○○受有頭皮多處深度撕裂傷、顱內
    出血、腦震盪、右手尺骨骨折、左姆指指骨骨折等傷害，丁○○因而昏倒在地，數分鐘後甲○○再次持上開木棒返回該
    處，丙○○即持七星劍擲向甲○○，甲○○拾起該七星劍後
    隨即離開現場。嗣經丙○○、丁○○報案，於同日下午1時
    許，為警在雲林縣莿桐鄉麻園村榮貫60號旁查獲甲○○，並
    扣得上開木棒、七星劍各1 支。
二、案經丙○○、丁○○訴由雲林縣警察局斗六分局報告臺灣雲
    林地方法院檢察署檢察官偵查起訴。
    理  由
一、上開事實，業據被告甲○○於警詢及本院審理中坦承不諱，
    核與證人即被害人丙○○、丁○○於警詢及偵查中證述之情
    節相符，並有被害人2 人之診斷證明書2 紙、丁○○頭部受
    傷照片2 張、現場照片8 張在卷可稽，及被告用以傷害丙○○、丁○○之木棒1 支扣案可證，足認被告自白與事實相符
    ，堪可採信。又按刑法上之心神喪失與精神耗弱，應依行為
    時精神障礙程度之強弱而定，如行為時之精神，對於外界事
    務全然缺乏知覺理會及判斷作用，而無自由決定意思之能力
    者，為心神喪失，如此項能力並非完全喪失，僅較普通人之
    平均程度顯然減退者，則為精神耗弱。本件被告患有精神分
    裂症，業據其提出雲林縣政府94年3 月28日核發之中華民國
    身心障礙手冊、全民健康保險重大傷病證明申請書、國立臺
    灣大學醫學院附設醫院雲林分院（下稱臺大醫院雲林分院）
    94年7 月1 日之診斷證明書各1 份（見偵查卷第44-46 頁）
    ，上開身心障礙手冊記載被告有精神障礙；申請書及診斷證
    明書記載被告罹患精神分裂病及被告於94年3 月30日至94
    年4 月30日在該院精神科住院治療等情，本件經檢察官函詢
    臺大醫院雲林分院被告行為時之精神狀態，該院函復結果以
    ：被告之精神病症狀首次發生於20歲左右，其吸食安非他命
    之習慣亦自20歲左右開始，曾在嘉義太和醫院及臺大醫院雲
    林分院住院多次，其精神症狀大致為失眠、幻聽、被害妄想
    、自語、情緒不穩，甚至暴力行為，病情反覆不定，疑與服
    藥不規則及濫用安非他命有關，甲○○發生暴力行為，應無
    意識障礙（如有使用酒精、麻醉、迷幻藥或癲癇發作或其他
    身體功能異常導致意識障礙）之情形，原因可能為：(一)症狀
    干擾，如幻聽指示、唆使、或因被害妄想而反擊；(二)情緒衝
    突或衝動失抑，如被訕笑、被激怒等；(三)藥物濫用，如酒精
    或安非他命。被告此次住院曾做安非他命及海洛因尿液檢查
    ，發覺病患之安非他命檢查為陽性，可見住院之前3 天仍有
    可能吸食安非他命而導致精神不穩等語，此有臺大醫院雲林
    分院94年8 月16日台大雲分精字第0940004863號函在卷可徵
    （見偵卷第41頁）。又參酌被告於94年3 月30日為警查獲當
    日所作之警詢筆錄，其就傷害之對象、攻擊之部位、如何進
    入被害人住處等情，均能為清楚之陳述，及於行為後，為避
    免被發現，亦知前往雲林縣莿桐鄉麻園村榮貫60號屋旁藏匿
    ，顯見被告尚未對外界事務全然缺乏知覺理會及判斷作用，
    而無自由決定意思之能力，而達於心神喪失之程度。惟本件
    被告自承有施用安非他命習慣（本院卷47頁），被告於住院
    時之尿液檢查結果亦呈安非他命陽性反應，足認被告確因受
    藥物濫用影響而發生此次暴力行為，其於行為時對於外界事
    務之知覺理會、判斷能力及自由決定意思能力，均較普通人
    之平均程度顯然減退，而屬精神耗弱之人。本件事證明確，
    被告犯行堪以認定，應依法論科。
二、核被告所為，係犯刑法第277 條第1 項之傷害罪。被告基於
    同一傷害之犯意，在數分鐘內，2 次進入上開地點傷害丙○○、丁○○之行為，雖有多數之動作，然依社會之一般通念
    ，應認係基於同一之傷害之犯意所為之多數舉動，應視為單
    一傷害之接續施行。被告以一傷害之行為，同時傷害丙○○
    、丁○○，係以一行為觸犯同罪名，為想像競合犯，應論以
    一傷害罪。被告於本件行為時係精神耗弱之人，應依刑法第
    19條第2 項之規定減輕其刑。被告於恐嚇告訴人丙○○、丁○○後進而實施毆打告訴人等之加害行為，其恐嚇之危險行
    為應為後生之傷害實害行為所吸收，不另成立恐嚇危害安全
    罪。公訴意旨認被告另犯刑法第305 條之恐嚇危害安全罪，
    與所犯之傷害罪，應數罪併罰等語，容有未洽，惟經本院審
    理結果，認為恐嚇危害安全罪已為傷害罪部分所吸收，上開
    2 罪間具有實質上一罪關係之不可分性，而為合一之判決，
    於此情形，既已合併起訴之數罪為一個有罪之判決，其主文
    僅以一項宣示為已足，毋庸就被合併論罪部分之事實，另為
    無罪之諭知，附此敘明。
三、審酌被告精神狀況不穩，隨意持木棒傷害他人身體，使丙○○、丁○○受有前述不輕之傷害，行為手段惡劣，致丙○○
    、丁○○之身心受創，迄未與丙○○、丁○○和解及其犯後
    坦承犯行、未婚、家有父母、姐姐、教育程度為國中畢業等
    一切情狀，量處如主文所示之刑。扣案之木棒1 支，係被告
    所有持之以傷害丙○○、丁○○所用之工具，業據其供明在
    卷，應依刑法第38條第1 項第2 款之規定沒收之。至扣案之
    七星劍1 支，並非被告所有之物，亦據其供明在卷，爰不予
    宣告沒收。
據上論斷，應依刑事訴訟法第273條之1第1項、第299條第1項前
段，刑法第277 條第1 項、第19條第2 項、第38條第1 項第2 款
，判決如主文。
本案經檢察官乙○○到庭執行職務。
中    華    民    國    95    年    3     月    29    日
                  刑事第五庭    法  官  王  素  珍
以上正本證明與原本無異。
如不服本判決，應於判決收受後10日內，向本院提出上訴狀（須
附繕本）。
                                書記官  林  怡  君
中    華    民    國    95    年    3     月    29    日
附錄本案論罪科刑法條：
中華民國刑法第277條
 (普通傷害罪)
傷害人之身體或健康者，處三年以下有期徒刑、拘役或一千元以
下罰金。
犯前項之罪因而致人於死者，處無期徒刑或七年以上有期徒刑；
致重傷者，處三年以上十年以下有期徒刑。


司法院資訊處製作；財團法人民間司法改革基金會備份。
